臺灣高雄地方法院刑事判決　　　　　　　　　　　　九十一年度易字第二四四四號
　　公　訴　人　臺灣高雄地方法院檢察署檢察官
　　被　　　告　甲○○
　　　　　　　　丙○○
右列被告等因侵占案件，經檢察官提起公訴（九十一年度調偵字第二二二號），本院
判決如左：
    主  文
甲○○意圖為自己不法之所有，而侵占自己持有他人之物，處有期徒刑肆月，如易科
罰金，以佰元折算壹日。緩刑年。
丙○○無罪。
    事  實
一、甲○○於民國（下同）九十年十月十七日欲至銀行匯款六十三萬元，遂委託其表
    妹丙○○於當日下午一時三十分許，持渠所有之高雄銀行明誠分行（設於高雄市
    三民區○○里○○○路一六八號）、帳號000000000000號之帳戶存
    摺及現款新台幣（下同）四十萬元，至該行辦理存簿提款二十三萬元，並連同攜
    帶現款四十萬元，共匯款六十三萬元之事項。然因該行承辦行員乙○○疏忽誤將
    前開丙○○欲提款二十三萬元作業成存款二十三萬，致使甲○○之前開帳戶虛增
    四十六萬元，由原本餘額九萬六千零六十四元虛增為五十五萬六千零六十四元。
    經丙○○辦完匯款事宜後通知甲○○該帳戶剩餘款項，詎甲○○明知該帳戶虛增
    四十六萬元，竟基於意圖為自己不法所有之犯意，委託不知情之丙○○隨即於當
    日前往高雄銀行灣內分行，以現金取款條於下午二時六分及二時二十六分二次分
    別提領三十萬元及二十四萬六千元後交由甲○○公司之職員，而由甲○○將上開
    虛增四十六萬元予以侵占入己。嗣經乙○○知悉上情後，甲○○仍拒不還款。
二、案經乙○○訴由高雄市政府警察局三民第二分局報請臺灣高雄地方法院檢察署檢
    察官偵查起訴。
    理  由
壹、有罪部分：
一、訊據被告甲○○固對於右揭時間因被害人乙○○之疏忽將提款二十三萬元作業成
    存款二十三萬元，以致於帳戶虛增四十六萬元，且渠並隨即於當日委託被告丙○○分別提領三十萬元及二十四萬六千元之事實不諱，惟矢口否認有侵占犯行，辯
    稱：這是乙○○自己的疏忽所造成，伊當時問及丙○○帳戶餘額時，丙○○說尚
    有六十餘萬元，伊才叫丙○○提出該筆款項。後來係因乙○○之態度惡劣，造成
    伊名譽上困擾，伊才不願立即歸還云云。
（一）經查，右揭犯罪事實業據被害人指訴綦詳，且觀之被告甲○○上開高雄銀行明
      誠分行帳戶於九十年十月十六日帳戶之餘額為「３２６０６４」，若於次日十
      月十七日由被告丙○○提領二十三萬元後，餘額本應為「９６０６４」，是當
      日於被害人之疏忽下將提款二十三萬元作業成存款二十三萬元，造成該帳戶餘
      額成為「５５６０６４」，此有高雄銀行明誠分行帳號0000000000
      00號之帳戶存摺影本一份附卷可稽，而「５５６０６４」與「９６０６４」
      金額差距為四十六萬元，而該帳戶自九十年八月九日至十月十六日止，存摺餘
      額大多僅為數萬元，且經本署向大眾商業銀行大昌分行及高雄區中小企業銀行
      大昌分行（被告甲○○自承本身除了高雄銀行明誠分行之帳戶外，尚有上開二
      個帳戶）函查被告甲○○於上開帳戶之存款餘額，函覆結果均無任何存款，有
      大眾商業銀行大昌分行九十一年六月十二日九一眾昌字第一七０號及高雄區中
      小企業銀行大昌分行九十一年六月四日九一高昌分字第一二四號函各一紙在卷
      足憑，是上開帳戶於當日虛增四十六萬元，數目非小，被告甲○○空言不知，
      自有違一般社會常理。
（二）次查，雖被告甲○○一再以「金錢或其他代替物，因消費借貸契約由當事人之
      一方移轉所有權於他方者，他方雖負有以種類、品質、數量相同之物返還之義
      務，但非代所有權人保管原物，其事後延不返還，自係民事上違約問題，與侵
      占罪之要件並不相符。」之最高法院二十三年度上字第一八三０號判例見解，
      認為本件縱然不還上開四十六萬元款項亦純屬民事糾紛等語置辯。然查，本件
      被告甲○○持有上開四十六萬元款項並非為一般消費借貸契約，係因被害人之
      疏忽而意外取得，該四十六萬元款項入被告甲○○之帳戶固非被告甲○○以不
      法手段取得，然被告甲○○於該四十六萬元款項意外入帳後，即係持有他人之
      物，竟生意圖為自己不法之所有之貪念，將其所持有應返還之款項，易持有為
      所有，予以侵占入己，且至雙方達成和解之九十一年八月十九日，有和解書一
      紙在卷可稽，已長達十個月之時間猶不返還，其侵占犯行自堪以認定。至被告
      甲○○另辯：後來係因乙○○之態度惡劣，造成伊名譽上困擾，伊才不願立即
      歸還云云。惟縱被害人事後催討態度惡劣，然此為有關被害人之重大權益，被
      告甲○○亦不得以此據為「拒為返還之事由」，即尚難以此證明被告甲○○並
      無易持有為所有之不法意圖。
二、核被告甲○○所為，係犯刑法第三百三十五條第一項之侵占罪。爰審酌被告甲○○得知帳戶虛增款項後，原應設法歸還該款項，始為正當，其竟將該款項侵占入
    己，造成被害人財產上損失，惟念其犯後坦承部分犯行，且已與被害人達成和解
    ，有和解書一紙在卷可稽，尚知悔悟等一切情狀，量處如主文所示之刑，併諭知
    易科罰金之折算標準，以資懲儆。又被告甲○○前未曾受有期徒刑以上刑之宣告
    ，此有臺灣高等法院被告全國前案紀錄表、臺灣高雄地方法院檢察署刑案資料查
    註紀錄表在卷可稽，復與被害人達成民事和解，已如前述，其因一時思慮欠週而
    觸犯刑章，經此偵、審程序及刑之宣告後，當知所警惕信無再犯之虞，是本院認
    對其刑之宣告以暫不執行為適當，併諭知緩刑三年，以啟自新。
貳、無罪部分：
一、公訴意旨略以：被告甲○○於九十年十月十七日欲至銀行匯款六十三萬元，遂委
    託被告丙○○於當日下午一時三十分許，持渠所有之高雄銀行明誠分行（設於高
    雄市○○區○○里○○○路一六八號）、帳號000000000000號之帳
    戶存摺及現款四十萬元，至該行辦理存簿提款二十三萬元及連同現有款項四十萬
    元，共匯款六十三萬元之事項。然因該行承辦行員乙○○疏忽誤將前開丙○○欲
    提款二十三萬元作業成存款二十三萬，致使甲○○之前開帳戶虛增四十六萬元。
    此時，甲○○與丙○○遂起貪念，基於意圖為自己不法所有之犯意聯絡，隨即於
    當日前往高雄銀行灣內分行，以現金取款條於下午二時六分及二時二十六分二次
    分別提領三十萬元及二十四萬六千元，予以侵占入己。嗣經乙○○知悉上情後，
    甲○○與丙○○仍拒不還款，因認被告丙○○涉犯刑法第三百三十五條第一項之
    侵占罪嫌等語。
二、按犯罪事實應依證據認定之，無證據不得推定其犯罪事實；又不能證明被告犯罪
    或其行為不罰者，應諭知無罪之判決，刑事訴訟法第一百五十四條、第三百零一
    條第一項分別定有明文。又按刑法上之侵占罪，須持有人變易其原來之持有意思
    而為不法所有之意思，始能成立，如僅將持有物延不交還或有其他原因致一時未
    能交還，既缺乏主觀要件，即難遽以該罪相繩，最高法院六十八年度台上字第三
    一四六號判例著有明文。
三、訊據被告丙○○固對於右揭時間受被告甲○○委託提領三十萬元及二十四萬六千
    元之事實不諱，惟矢口否認有侵占犯行，辯稱：伊係受甲○○之委託前往銀行匯
    款及提款，甲○○之存款內平常有多少錢伊並不清楚，伊純粹是受甲○○之指示
    ，錢亦是甲○○拿走，伊並未取得任何金錢云云。經查，被告丙○○係以開設服
    務店為業，與被告甲○○係表兄妹關係，當日係因被告甲○○事務繁忙始臨時委
    託被告丙○○至銀行為其辦事等情，為被告丙○○所自承，核與被告甲○○所述
    相符；且伊純粹是受被告甲○○之指示提領三十萬元及二十四萬六千元，錢亦是
    被告甲○○拿走，亦為被告甲○○所不否認，是被告丙○○既對被告甲○○平常
    銀行之帳戶餘額情形並不清楚，且係依被告甲○○之指示提領，並於提領後即轉
    交被告甲○○公司職員，足見其主觀上並無易持有為所有之犯意。基此，被告丙○○所為，尚與侵占罪之要件有間。此外，復查無其他積極證據足認有該犯行，
    揆諸前揭法條意旨，即應為被告丙○○無罪之諭知。
據上論斷，應依刑事訴訟法第二百九十九條第一項前段、第三百零一條第一項，刑法
第三百三十五條第一項、第四十一條第一項、第七十四條第一款，罰金罰鍰提高標準
條例第一條前段、第二條，判決如主文。
中      華      民      國    九十一    年     十一     月    二十九    日
                                  臺灣高雄地方法院刑事第一庭
                                      法  官    官信成
右正本證明與原本無異。
如不服本判決，應於判決送達後十日內，向本院提出上訴狀。
                                      書記官    黃意雯
中      華      民      國    九十一    年     十一     月    二十九    日
附錄刑法論罪科刑法條：
中華民國刑法第三百三十五條
(普通侵占罪)
意圖為自己或第三人不法之所有，而侵占自己持有他人之物者，處五年以下有期徒刑
、拘役或科或併科一千元以下罰金。
前項之未遂犯罰之。
